【裁判字號】    92,訴,14
【裁判日期】    920804
【裁判案由】    行使偽造文書等
【裁判全文】
臺灣花蓮地方法院刑事判決                            九十二年度訴字第一四號
    公  訴  人  臺灣花蓮地方法院檢察署檢察官
    被      告  丙○○
    選任辯護人  黃健弘律師
右列被告因妨害風化案件，經檢察官提起公訴（九十年度偵續字第四十號），本院判
決如左︰
    主  文
丙○○共同意圖為自己不法之所有，以詐術將本人之物交付，處有期徒刑貳年。
    事  實
一、丙○○與不詳姓名之成年男子，共同意圖為自己不所之所有，欲以詳稱購買中古
    車轉售賺取中間利潤之方式向被害人騙取現款，並且利用要求被害人將款項存入
    特定帳戶後，再以語音轉帳之方式由未出面之同夥將款項領走，使得被害人無法
    追蹤款項去向，並且隱匿款項流向之方法騙取被害人交付現款。乃推由丙○○於
    民國八十九年九月中，向因為購置電腦而認識之周克建詐稱欲向車商購買ＢＭＷ
    高級中古轎車，價值約在新台幣（下同）二百萬元，但因仍欠一百四十萬元之資
    金，言明先借用一個星期，期滿後款項歸還，並且加付利息二萬元，丙○○並且
    向周克建佯稱購買中古車需款二百萬元供作徵信之用，車商表示必須存在特定帳
    戶以供徵信之用，丙○○為取得甲○○之信賴，表示願意以六十萬元之款項先存
    入甲○○之帳戶內，並且再向甲○○詐稱款項存入後，車商以語音查詢無誤後，
    隨即可以在同年九月二十八日將款項結清，返還該款，甲○○誤以為真，遂於八
    十九年九月十九日與丙○○一同北上至位於台北市之玉山銀行長春分行辦理開戶
    手續，丙○○為取信甲○○，立即於九月十九日開戶當天，將六十萬元之款項存
    入甲○○新設之玉山銀行長春分行帳戶內，甲○○見丙○○已經將款項存入其帳
    戶內，隨即將其存放在花蓮市第二信用合作社帳戶內之一百四十萬元以轉帳方式
    轉存入玉山銀行長春分行之帳戶內，丙○○隨即再以車商必須徵信，而且帳戶內
    尚有六十萬元款項為其所有為理由，向甲○○詐稱必須約定語音轉帳，甲○○不
    疑有他，隨即在玉山銀行長春分行辦理約定語音轉帳，並將轉帳密碼告知丙○○
    ，以便丙○○轉帳其所有之六十萬元。丙○○見款項已經存入，隨即由不詳姓名
    之同夥持先前向甲○○取得之身分證，換貼照片後，持該變造之甲○○之身分證
影本等資料於八十九年九月二十六日至玉山銀行天母分行設定帳戶，再於九月二
    十六日當天以語音轉帳之方式，將甲○○存放於玉山銀行長春分行帳戶內共計二
    百萬元之款項轉存甲○○設於玉山銀行天母分行之帳戶，再至玉山銀行民生分行
    之櫃檯將其中之一百九十萬元領走，並至第一銀行之提款機，分次將其餘款項提
    領一空。丙○○見款項已經提領完畢，方以電話告知甲○○，佯稱款項已經遭車
    商盜領。
二、案經甲○○訴由臺灣花蓮地方法院檢察署檢察官偵查起訴。
    理  由
一、訊據被告否認有何詐欺之犯行，然查：
    （一）被告確實有向甲○○稱因欲購買中古車轉售而需借款，且甲○○也確實將
          一百四十萬元之款項，存入與被告同往開戶之玉山銀行長春分行之帳戶內
          ，而被告也確實將六十萬元之款項存入該甲○○之帳戶內，而該帳戶內之
          款項在八十九年九月二十六日經由甲○○所未設立之玉山銀行天母分行轉
          帳存入後，分別經盜領一空之事實，為被告所自白，並經甲○○於偵查以
          及本院審理中（本院卷第一零二頁背面以下）一再指述明確，並且有周克
          健之玉山銀行長春分行帳戶存摺（偵他卷第五頁）、玉山銀行天母分行函
          、存款戶約定書、往來明細表以及印鑑卡（偵他卷第七十九頁以下）附卷
          可證，此部分之事實足堪認定。
    （二）被告既向被害人稱欲借款購車轉售以轉取中間差價，但被告於本院審理中
          （本院卷第一二零頁以下）既自稱從未從事中古汽車之買賣，而且也從未
          與被告口中之車商謀面過，甚而連車輛係何種車型、幾年度之車輛均不知
          情，也未見過該車輛，則被告豈有可能確認所欲購買之車輛價格在二百萬
          元之間，並且稱可以透過轉售賺取中間之利潤五十萬元，更且被告於偵查
          中原係稱欲購買二部車（偵他卷第十三頁），但於本院調查中則改稱係欲
          購買一部高級轎車（本院卷第二十二頁），經檢察官詰問後，又改稱「車
          商說買這部車，就送我一部國產車給我，沒有說甚麼型式的車」（本院卷
          第一二五頁），以中古車買賣價格之混亂情形，被告豈有可能在連車型、
          車價均未確定之情形下，購買中古車輛。而且經詰問被告所聲請傳喚之證
          人即被告之舅父乙○○證稱被告僅曾經說過有一部車要賣，但從未見過該
          車，也沒有談到車價（本院卷第一零九頁以下），益證被告向被害人周克
          健所稱欲購買中古車轉售轉取利潤純屬子虛烏有之事。
    （三）被告除向甲○○佯稱欲購買中古車之外，並且以存入六十萬元之款項進入
          甲○○帳戶之方法來取信被害人甲○○，然而對於被告如何有六十萬元之
          款項存入甲○○之帳戶內，被告於本院審理時，在檢察官訊問時稱係轉帳
          進入，但是根據被告在偵查中所陳稱之帳戶資料如被告設於花蓮市農會信
          用部林森分部之帳戶，在八十九年三月十九日開戶存入五十萬元後，隨即
          至同年九月間，不斷地一萬至五萬元間領出款項，除八月七日匯入十萬元
          外，未再存入款項，到八十九年九月二十二日只僅餘五百七十二元，有客
          戶往來明細對帳單附卷可參（偵卷第八頁），而被告設於花蓮二信之帳戶
          則從八十八年到九十年間均僅有五百餘元之金額，有明細分戶帳附卷可參
          （偵卷第十二頁），另外被告設於花蓮一信之帳戶在八十九年六月至十二
          月間，僅有一千餘元之金額，有客戶明細資料附卷可參（偵卷第十五頁）
          ，而被告設於誠泰銀行之帳戶在八十九年六月至十一月間也僅有三千八百
          四十三元之存款餘額，有交易明細查詢單附卷可參（偵卷第二十頁），並
          沒有任何被告轉帳之資料。經檢察官提示該項資料後，被告轉而稱六十萬
          元係與女友東湊西湊籌措的（本院第一一九頁），顯見被告所言並非實情
          ，而且以被告在當時之資力，也無法湊齊六十萬元之款項，足證被告係自
          不詳姓名之同夥籌集資金，並將款項存入被害人甲○○之帳戶內，以取信
          於被害人甲○○，使被害人誤以為被告具有資力，可將借款還清。
    （四）又0000000000號確實為被告所使用之行動電話，為被告所自認
          ，而在八十九年九月四日、五日、六日、七日、十三日、十五日、十八日
          、十九日、二十日、二十一日、二十三日、二十五日、二十六日下午一時
          許均有與被告所稱之車商電話0000000000號行動電話聯絡之紀
          錄，但在此之後，即無再以電話聯絡之情形，有申請書以及通聯記錄卷可
          參（偵卷第四十二頁以下），而且聯絡之時間若干甚至在深夜中，顯見被
          告與該電話之使用人已經頗有熟稔，更且0000－00000為空號，
          無人使用，該門號為預付卡門號，購買人未依約定時間在個人資料送回，
    有和信電訊公司覆函（偵卷第三十八頁、五十八頁），而被告與該電話之
          使用人在九月二十六日下午一點聯絡後，被告竟然馬上以電話通知告訴人
          說錢已經被盜領，有告訴人之證詞可參（偵續卷第十五頁），足若非被告
          與盜領款項之人有密切聯繫，豈有可能對於時間有如此精確之掌握。
    （五）又被告對於如何發現款項被盜領，再檢察官詰問時，先則證稱「我是先用
          語音查詢電話查的，語音查詢是個專線，發現只剩五百元，我就在打電話
          問長春分行的小姐」，然而在檢察官提示通聯紀錄，並且詰問「依據通聯
          紀錄你在同一時間打玉山銀行復興分行的電話作甚麼（註：實際上應為民
          生分行，因被害人甲○○之款項係自玉山銀行民生分行之櫃檯被領走）」
          ，被告答稱「因長春分行的小姐告訴我錢是從長春分行轉到天母分行，然
          後是在復興分行被領走的」，而再經檢察官逼問為何通聯紀錄係先打給復
          興分行時，被告隨即改稱係先用家中電話向長春分行查詢，確認被盜領之
          後，才用行動電話詢問復興分行（見本院卷第一二三頁），則以距今三年
          之事，被告竟然能夠記住係先用家中電話打電話查詢，再用行動電話查詢
          ，然卻在檢察官詰問之初無法回答，顯見被告所辯係屬狡辯之詞。
    （六）更且被告就款項係詐騙集團領走有說謊反應，有鑑定通知書附卷可參（偵
          他卷第八十五頁），益證被告確實係與他人共謀詐騙被害人甲○○之款項
          。
    縱據上述，本案罪證明確，被告犯行，堪以認定，應予依法論科。
二、核被告所為，係犯刑法第三百三十九條第一項之詐欺罪。被告與不知名之成年人
    士間有犯意聯絡，行為分擔，為共同正犯。檢察官另認被告尚涉有有偽造甲○○
    之身分證，並持以向玉山銀行天母分天設定帳戶，而犯有刑法第二百十六條、第
    二百十條之行使偽造私文書罪，然查甲○○之身分證固然經由被告之手交出，並
    且由被告之手交還甲○○，但以被告並無現款足供存入甲○○帳戶內，以如前述
    ，且被告再犯罪過程中必須與另一犯嫌不斷聯絡，而該犯嫌並未與被告聯繫之情
    觀之，堪認被告在本件詐欺犯行僅係負責出面與被害人進行聯繫事宜，並無積極
    證據足以證明被告有參與偽造身分證件之事，則檢察官所述被告行使偽造文書之
    犯行即屬無從證明，原應就此部分為無罪之判決，然應與前揭犯罪事實有牽連犯
    之裁判上一罪關係，故不另為無罪之諭知。爰審酌被告前曾於八十年間，因竊盜
    罪經判處有期徒刑八月，緩刑三年，被告素行不佳，被告本次犯後，一再飾詞卸
    責，其犯罪手法係利用一般民眾對於金融機關作業方法之不熟悉，而加以詐騙，
    其詐騙手法使得贓款之流向不明，增加被害人追償贓款之困難度，犯罪方法對於
    整體社會之交易秩序勢將產生嚴重之不良影響以及其他被告犯罪之動機等等一切
    情事從重量處如主文所示之刑。
三、據上論斷，應依刑事訴訟法第二百九十九條第一項、刑法第二十八條、第三百三
    十九條第一項判決如主文。
本案經檢察官丁○○到庭執行職務。
中    華    民    國    九十二    年      八      月       四           日
                        臺灣花蓮地方法院刑事庭
                            法  官  賴  淳  良
右正本證明與原本無異。
如對本判決不服，應於送達後十日內，向本院提出上訴狀。（應抄附繕本）告訴人或，其上訴期間之計算係以或被害人如對於本判決不服者應具備理由請檢察官收受判決
正本之日期為準。
                           法院書記官                             中
中    華    民    國    九十二    年      八      月       八           日


司法院資訊處製作；財團法人民間司法改革基金會備份。
